【裁判字號】    92,訴,838
【裁判日期】    920410
【裁判案由】    違反電信法等
【裁判全文】
臺灣臺中地方法院刑事判決                          九十二年度訴字第八三八號
    公  訴  人  臺灣臺中地方法院檢察署檢察官
    被      告  甲○○
右列被告因違反電信法等案件，經檢察官提起公訴（九十一年度偵字第二三三七四號
），本院判決如左：
    主  文
甲○○連續意圖為自己不法之利益，以無線方式，盜用他人電信設備通信，處有期徒
刑貳月，如易科罰金，以參佰元折算壹日。未扣案搭配門號０九五八─二七０五五八
號使用之行動電話壹具（廠牌：ＮＯＫＩＡ、型號：八三一０、顏色：深藍色、序號
：000000000000000）沒收。
    事  實
一、甲○○於民國九十一年七月初某日二十時許，在台中市○○路○段三一九號其所
    服務擔任警衛工作之「凡爾賽大樓」大廳走道地板上，發現門號為０九五八─二
    七０五五八號行動電話之ＳＩＭ卡一張，明知係他人即乙○○所遺失之物，竟意
    圖為自己不法之所有，將之據為己有，供自己使用。而其明知前開門號行動電話
    之ＳＩＭ卡係他人所有，未經授權或同意，不得使用通信，竟另基於盜用他人無
    線電信設備通話以獲得免繳電信通話費用利益之概括犯意，將前開ＳＩＭ卡插入
    其所有行動電話即手機內（廠牌：ＮＯＫＩＡ、型號：８３１０、顏色：深藍色
    、序號：000000000000000），自九十一年七月四日起至同年月
    十五日止，以前開手機撥號，啟動前開ＳＩＭ卡內含屬電腦電磁紀錄之電子序號
    及內碼，向臺灣大哥大股份有限公司（以下簡稱為大哥大公司）傳送無線電磁訊
    號，隱瞞其非合法使用人之事實，連續多次以無線方式盜用該行動電話門號予其
    曾於前開凡爾賽大樓擔任管理員之同事賴任炫或電話交友中心等持有之電話而通
    話多次，使大哥大公司所設基地台之電腦網路交換系統陷於錯誤，誤以為是合法
    申請使用者之行動電話所撥打，而予以接收通信，提供通信服務，甲○○藉以取
    得使用行動電話通信免付費之不法利益高達新台幣一萬五千三百七十九元，嗣經
    警循線查獲。
二、案經台中縣警察局移送臺灣臺中地方法院檢察署檢察官偵查起訴。
    理  由
一、前揭事實業據被告甲○○於警訊時、偵查中及本院審理時坦承不諱，並經被害人
    即證人乙○○證述明確，復有台灣大哥大公司補印通話明細單及雙向通聯資料查
    詢、電信警察隊任務編組受理電話案件紀錄表等附卷可稽。本件事證明確，被告
    犯行洵堪認定。
二、按刑法第三百三十七條所謂離本人所持有之物，係指物之離其持有，非出於本人
    之意思者而言；如本人因事故，將其物暫留置於某處而他往，或託請他人代為照
    管，則與該條規定之意義不符（最高法院五十年度台上字第二０三一號判例參照
    ）；亦即除遺失物、漂流物外，所有人並無拋棄權利之真意，卻由於其他原因而
    喪失其持有之物品，例如竊賊棄置之贓物或誤為己物而攜回之他人物品等是。至
    刑法第三百三十七條所謂遺失物，係指所有人並無拋棄權利之意，而因偶然事故
    喪失持有之物，例如運送中掉落之行李、乘客下車遺忘而未取去之物等均屬之。
    則前開ＳＩＭ卡一張係證人乙○○所遺失，業據其證述在卷（見偵查卷第六頁反
    面），該ＳＩＭ卡一張，堪認係屬刑法第三百三十七條所謂之「遺失物」。
三、核被告所為，係犯刑法第三百三十七條之侵占遺失物罪與電信法第五十六條第一
    項之以無線方式盜用他人電信設備通信罪。查電信法第五十六條第一項之罪，以
    意圖為自己或第三人不法之利益，使用有線、無線或其他電磁方式，盜接或盜用
    他人電信設備通信者為要件，該罪之處罰詐得免繳電信通信費用之不法利益規定
    ，乃刑法詐欺得利罪之特別法，依特別法優於普通法之原則，自毋庸再論以刑法
    詐欺得利罪（最高法院八十八年度台非字第四十三號判決參照）。另查被告前後
    多次盜用他人電信設備通信之犯行，時間緊接，犯罪構成要件相同，顯係基於概
    括犯意反覆為之，屬連續犯，依刑法第五十六條之規定，應以一罪論，並加重其
    刑。復查被告所犯侵占遺失物與連續以無線方式盜用他人電信設備通信二罪間，
    有方法目的之牽連關係，屬牽連犯，依刑法第五十五條之規定，應從一重之連續
    以無線方式盜用他人電信設備通信罪處斷。爰審酌被告犯罪之動機、目的、手段
    與其侵占他人遺失物之數量、價值及其盜打他人行動電話通信次數、費用不低，
    等所生損害暨其犯後坦承犯行之態度等一切情狀，量處如主文所示之刑，並諭知
    易科罰金之折算標準，以資懲儆。
四、末查未扣案之行動電話一具（廠牌：ＮＯＫＩＡ、型號：８３１０、顏色：深藍
    色、序號：000000000000000），係被告供搭配其所侵占前開行
    動電話門號０九一七─五九八三五八號之ＳＩＭ卡以供盜用他人電信設備通信使
    用，係屬電信器材，不問屬於被告與否，應依電信法第六十條之規定，宣告沒收
    。至前開ＳＩＭ卡一張，因被告使用完畢後即已丟棄而不存在，業據被告供述在
    卷，爰不另宣告沒收。
五、據上論斷，應依刑事訴訟法第二百九十九條第一項前段，電信法第五十六條第一
    項、第六十條，刑法第十一條前段、第五十六條、第三百三十七條、第五十五條
    、第四十一條第一項前段，罰金罰鍰提高標準條例第一條前段、第二條，判決如
    主文。
中      華      民      國      九十二      年      四      月    十    日
                                臺灣臺中地方法院刑事第七庭
                                        法  官  陳  卿  和
右正本證明與原本無異。
如不服本判決，應於送達後十日內向本院提出上訴狀（須附繕本），上訴於臺灣高等
法院臺中分院。
                                        書記官
中      華      民      國      九十二      年      四      月    十    日
【附錄本案論罪科刑法條全文】
刑法第三百三十七條：
意圖為自己或第三人不法之所有，而侵占遺失物、漂流物或其他離本人所持有之物者
，處五百元以下罰金（罰金數額已提高為十倍）。
電信法第五十六條第一項：
意圖為自己或第三人不法之利益，以有線、無線或其他電磁方式，盜接或盜用他人電
信設備通信者，處五年以下有期徒刑、得併科新臺幣一百五十萬元以下罰金。


司法院資訊處製作；財團法人民間司法改革基金會備份。
